【裁判字號】    89,判,2012
【裁判日期】    890622
【裁判案由】    營利事業所得稅
【裁判全文】
行  政  法  院  判  決                          八十九年度判字第二○一二號
    原      告  甲○○即飛羚視聽歌唱行
    被      告  財政部高雄市國稅局
右當事人間因營利事業所得稅事件，原告不服行政院中華民國八十八年三月二十四日
台八十八訴字第一一九○四號再訴願決定，提起行政訴訟。本院判決如左︰
    主  文
原告之訴駁回。
    事  實
緣原告經營ＫＴＶ聽歌唱業，為獨資組織之營利事業，於八十五年九月二十三日變
更負責人，依行為時所得稅法第七十五條規定辦理決算申報，列報營業收入新台幣（
下同）二三、七六九、八七九元、營業成本一二、九○五、二一八元、營業費用一○
、五三三、四二三元，全年所得額三三一、二三八元。被告初查以其營業成本項下之
水電互斯費申報六○七、四七六元，經原告提示說明書依營業面積比例計算其中二八
四、五三四元，應轉正為營業費用，加計其申報三八、四○八元，核定其營業費用之
水電費為三二二、九四二元；營業費用項下之保險費申報二六三、二六二元，經依直
接人工及營業部門人工薪資比例分攤計後將屬成本部門之勞保費、健保費計五一、八
五六元轉列營業成本項下，核定其保險費為二一一、四○六元；交際費申報一二三、
三四○元，其中超過營利事業所得稅查核準則（下稱查核準則）第八十條規定之限額
二、四三二元予以剔除，核定其交際費一二○、九○八元；稅捐申報一六二、六七八
元，與業務無關，悉數剔除，核定零元；折舊申報二五八、五九四元，所列報生財器
具（如：電、音響）及其他裝璜設備（如：包廂設計工程）之折舊費用計一六七、
九七五元，核屬成本性質，應予以轉列營業成本項下，核定其折舊費用為九○、六一
九元；其他費用申報一、八五四、三四八元，自職工福利科目轉入二五六、九五一元
後，以其中七二五、一七八元係購買伴唱帶、餐具等支出，核屬營業成本性質，予以
轉列營業成本，核定一、三八六、一二一元，乃核定營業費用為九、七○七、八三八
元。至營業成本部分，於併計前述各項費用後，申報金額調整為一三、五六五、六九
三元，惟因帳證不全，經原告書具說明書，同意依同業利利潤標準毛利率百分之五十
八核定營業成本為九、九八三、三五○元，全年所得額為四、○七八、六九一元。原
告不服，就營業成本、營業費用之保險費、折舊、其他費用及稅捐部分，申請復查，
未獲變更。提起訴願、再訴願，亦遭決定駁回，遂提起行政訴訟。茲摘兩造訴辯意
旨如次：
原告起訴意旨略謂︰一、按納稅義務人之所得額有可分之各部分時，必與其未提示之
帳簿、文據有關之該部，始能因其未提示而依查得資料或同業利潤標準，核定該部分
之所得額。至依納稅義務人所提示之帳簿、文據，即足以查核其所得額之部分，自應
據實核定，無一併適用同業利潤標準核定之餘地，鈞院八十四年度判字第一二六五號
判決可資參照。又納稅義務人於稽徵機關初查營利事業所得稅時，雖曾立具同意書，
同意就某一部分予以剔除，惟查國家財稅機關就營利事業之年度結算申報，應依事實
證據核實認定，苟符合認列之規定，即不應因申報人自願同意剔除而不予認列，此觀
同院八十三年度判字第六五二號判決可明。原告營業時間為每日下午至次日凌晨四時
，其中七至八時為營業清淡之離峰時間，為招來顧客，採最低消費制，另九時至次日
凌晨四時，按包廂大小分別計算包廂費，小菜冷飲等酒類按實際消費額計算，另加服
務費，計價單登載明確。是本件營業成本部分，除餐飲原材料耗用，無法提出詳細記
錄以供查核，原告同意依查核準則第五十八條第一項至第三項規定核定外，有關直接
人工、製造費用、營業管理費用均帳載明確（如損益表）。被告未就上項規定查核原
材料耗用再併同直接人工，製造費用及營業管理費用核定營業成本，而概依同業利潤
標準核定，認事用法顯有違誤。另原告申報財產目錄，已載明不鋼具一套，八十二
年八月一日購入，價格四五、○○○元，僅因帳載財產名稱未詳查，原核定未予查明
，遽認無廚房設備，則餐飲收入係源自顧客，為顧及最低消費而發生，核屬ＫＴＶ收
入之一部分乙節尚兼速斷。二、營業費用部分之保險費，原告申報二六三、二六二一
元，被告初審依直接人工及營業部門人員薪資比例攤計五一、八五六元，轉正為成本
折舊原告申報二五八、五九四元，其中一六七、九七五元，被告初查轉列為成本。其
他費用原告申報一、八五四、三四八元，被告初查由職工福利轉入二五六、九五一元
，合計二、一一一、三三五元，復以其中伴唱帶、餐具屬成本，轉列七二五、一七八
元為營業成本。以上三項原始憑證及帳載明確，並非無法 提供查核，原核定以轉列
隻言賓寣A再依同業利潤標準逕行核定，同剔除，核與規定不符。另娛樂稅支出，
依娛樂稅法規定固屬由營業人代徵，惟因同行競爭激烈，原告採自行吸收，實由營業
人負擔，依收付實現原則，原核定將申報稅捐部分剔除頗屬質疑。三、綜上所述，原
處分、訴願決定及再訴願決定認事用法有誤，請判決均予撤銷等語。
被告答辯意旨略謂︰一、原告雖主張其帳簿文據完整且記載明確，故當年度各項收入
、成本皆可區分明確云云。惟查原告經營之ＫＴＶ係以提供伴唱聽設備及冷熱熟食
、飲料、酒類．．．等供顧客消費為業，其收費項目除原告八十六年十月二十八日補
充說明書所自承之包廂收入、餐飲收入及服務費收入（即俗稱之最低消費額）外，尚
有詢據消費者指稱之女性（俗稱公主）陪侍之收入，而上開餐飲收入及服務費收入之
計算方式，經綜合消費者之說詞，乃消費者在最低消費額度內，可任點小菜冷飲（酒
類僅限啤酒，其他酒類則按瓶另行計價）。由此可證，原告係結合人工、設備及餐飲
物品以供消費者歌唱娛樂，並收取報酬為目的，無論人工（公主、少爺、音控、廚師
．．．）、設備（伴唱聽軟、硬設施）及餐飲物品（冷熱食品、飲料）之提供，均
屬完成交易所必需；易言之，其餐飲收入係源自顧客前往ＫＴＶ消費，並顧及最低消
費額裉制而發生，核屬ＫＴＶ之一部分，尚難就餐飲收入及聽歌唱收入自整個交易
中分離各別計算。況姑不論原告未將上述女性陪侍收入依法申報，已屬不該，且據所
提示之統一發票及消費單，雖其開立之發票有包廂收入及餐費，惟餐費並無消費品名
及數量之填寫，其金額占發票總金額僅百分之五以下，而消費單僅書名消費金額亦無
消費係包廂、冷熱食品、飲料或其他酒類等之品名、數量，尚難就餐飲收入及聽歌
唱收入自整個交易中分離各別計算其收入及成本。又原告雖於復查時補掣「成本及各
項支出明細表」，惟觀諸該明細表所列記之計算方式顯無準則可循，如：製造費用中
之租金支出按二：八之比例攤算，水電互斯費按一八．八：八一．二之比例攤計，而
營業費用中什費科目則以二十二：五十一之比例攤計轉列該二部門各別之成本。職是
，本件原告營業成本確然無法查核勾稽，從而，被告將全部營業收入按ＫＴＶ之同業
利潤毛利率百分之五十八核定營業成本為九、九八三、三五○元，並無不洽。二、關
於營業費用部分，經核：(一)稅捐部分：被告係以娛樂稅稅捐之納稅義務人為出價娛樂
之人，原告僅負代徵義務，核非經營業務所必需之支出，故予悉數剔除，尚無不合。
原告雖聲稱系爭稅捐確由其負擔，然既非其所應負擔之費用，縱確由其負擔，亦非業
務所需，依所得稅法第三十八條規定，所訴自無足採。(二)保險費部分：被告就該筆員
工勞保、健保費用，依查核準則第六十條規定，按成本及管理人員薪資比例計算屬營
業成本係依同業利潤標準核定，故形同剔除，尚無不合。(三)折舊及其他費用部分：被
告係就提列之折舊及支出內容屬成本性質者，諸如：生財器具中之電、音響所提列
折舊，伴唱帶、餐具等之購罝，依查核準則第六十條規定予以轉列營業成本，而因營
業成本係依部頒同業利潤標準毛利率核定，故形同剔除，亦無不合。三、縱原告訴稱
原申報財產目錄之不鋼具一套即為廚具云云，亦不影響本案之認定，請判決駁回原
告之訴等語。
    理  由
壹、關於營業成本部分：一、按按「稽徵機關進行調查或復查時，納稅義務人應提示
有關各種證明所得額之帳簿、文據；其未提示者，稽徵機關得依查得之資料或同業利
潤標準，核定其所得額。」、「本法第八十三條所稱之帳簿文據，其關係所得額之一
部或關係課稅年度中某一期間之所得額，而納稅義務人未能提示者，稽徵機關得就該
部分依查得之資料或同業利潤標準核定其所得額。」分別為所得稅法第八十三條第一
項及同法施行細則第八十一條所明定。而所謂未提示，兼指帳簿文據全部未提示，或
雖提示而有不完全、不健全或不相符者均有其適用，本院六十一年度判字第一九八號
著有判例可資參照。二、原告本期申報營業收入二三、七六九、八七九元、營業成本
一二、九○五、二一八元，經被告以水電瓦斯費依營業面積比例攤計二八四、五三四
元轉正為營業費用之水電費，並自營業費用中依其性質屬成本部分，計保險費五一、
八五六元z、折舊一六七、九七五元及其他費用七二五、一七八元合計九四五、○○
九元，分別審定並轉正，營業成本部分，於併計前述各項費用後，申報金額調整為一
三、五六五、六九三元，而因帳證不全，原告書具說明書，同意依同業利潤標準毛利
率百分之五十八核定營業成本為九、九八三、三五○元、營業費用九、七○七、八三
八元，從而核定全年所得額為四、○七八、六九一元。原告不服，循序起訴謂本部分
除餐飲原材料耗用，無法提出詳細紀錄以供查核外，包廂按其大小分別計算包廂費、
小菜、冷飲等酒類按實際消費額，另加服務費計載明確，有關直接人工、製造費用、
營業管理費用亦帳載明確，並非無法重核等語（詳如事實欄所載）。經查原告經營之
ＫＴＶ係以提供伴唱聽設備及冷熱熟食、飲料、酒類．．．等供顧客消費為業，其
收費項目經綜合原告八十六年十月二十八日補充說明及訪查當期統一發票所載買受人
（即消費者）得悉，其概分為：包廂收入、餐飲收入及服務收入（即俗稱之最低消費
額），又消費者在最低消費額度內，可任點小菜冷飲（酒類僅限啤酒），其他酒類則
按瓶另行計價），此有原告之說明書及被告製作之復查談話紀錄附原處分卷足憑。是
原告係結合人工、設備及餐飲物品以供消費者歌唱娛樂，並收取報酬為目的，無論人
工（公主、少爺、音控、廚師．．．）、設備（伴唱聽軟、硬設施）及餐飲物品（
冷熱食品、飲料）之提供，均屬完成交易所必需；易言之，其餐飲收入係源自顧客前
往ＫＴＶ消費，並顧及最低消費額裉制而發生，核屬ＫＴＶ之一部分。至於原告有無
廚房設備，與上述認定無。且據原告提示之統一發票及消費單，雖其開立之發票有
包廂收入及餐費，惟餐費並無消費品名及數量之填寫，其金額占發票總金額僅百分之
五以下，而消費單僅書名消費金額亦無消費係包廂、冷熱食品、飲料或其他酒類等之
品名、數量，尚難就餐飲收入及聽歌唱收入自整個交易中分離各別計算其收入及成
本。另原告雖於復查時補掣「成本及各項支出明細表」，惟查其明細表所列記之計算
方式顯無準則可循，如：製造費用中之租金支出按二：八之比例攤算，水電互斯費按
一八．八：八一．二之比例攤計，而營業費用中什費科目則以二十二：五十一之比例
攤計轉列該二部門各別之成本。有被告復查報告表附原處分卷可稽，自難依直接人工
、製造費用及營業管理費用分別何者係餐飲成本、何者係聽歌唱成本，原告營業成
本確無法查核。況原告於八十六年五月十二日書立之說明書亦載明「本期x營業成本
因帳證不全，同意依部頒同業利潤標準核定」，其後未能就被告認為成本不能勾稽查
核之理由，提出具體確實之佐證資料以供被告查核，從而，被告依首揭規定將全部營
業收入按ＫＴＶ之同業利潤標準毛利率百分之五十八核定營業成本為九、九八三、三
五○元（計算式：23,769,879×（1－58％）＝9,983,350），揆諸首揭規定，核無不
當，原告上開主張，要無足取。
貳、關於營業費用部分：一、按「娛樂之納稅義務人，為出價娛樂之人。」為娛樂稅
法第三條第一項所明定。又「營利事業之費用與損失，應其性質分為營業費用（如
銷售、管理費用）與營業成本（如製造費用），分別審定並轉正，．．．」為營利事
業所得稅查核準則第六十條所規定。另，經營本業及附屬業務以外之損失，或家庭之
費用及各種稅法所規定之滯報金、怠報金、滯鈉金及各項罰鍰，不得列為費用或損失
。」復為所得稅法第三十八條所明定。二、原告本期申報營業費用一○、五三三、四
二三元，被告以(一)水電費：申報三八、四○八元，經原告提示說明書依營業面積比例
攤計而自營業成本轉入增列二八四、五三四元，核定三二二、九四二元。(二)保險費：
申報二六三、二六二元，經依直接人工及營業部門人工薪資比例分攤計後將屬成本部
門之勞保費、健保費計五一、八五六元轉列成本，核定二一一、四○六元。(三)交際費
：申報一二三、三四○元，其中超過查核準則第八十條規定之限額二、四三二元予以
剔除，核定一二○、九○八元。(四)稅捐：申報一六二、六七八元，係原告代徵之娛樂
稅，與業務無關，悉數剔除，核定零元。(五)折舊：申報二五八、五九四元，所列報生
財器具（如：電、音響）及其他裝璜設備（如：包廂設計工程）之折舊費用計一六
七、九七五元，核屬成本性質，予以轉列成本，核定九○、六一九元。(六)其他費用：
申報一、八五四、三四八元，原核定自職工福利科目轉入二五六、九五一元後，以其
中七二五、一七八元係購買伴唱帶、餐具等支出，核屬營業成本性質，予以轉列營業
成本，核定一、三八六、一二一元，故核定營業費用為九、七○七、八三八元。原告
就其中之保險費、折舊、其他費用及稅捐部分不服，循序起訴謂保險費、折舊、其他
費用均有原始憑證，亦非無法提供查核，原核定以轉列成本後，再依同業利潤標準逕
行核定，同剔除，與規定不合。另娛樂稅捐係由原告自行吸收，依收付實現原則，
原核定予以剔除亦有可疑等語。經查：(一)保險費：原告申報薪資七、二三四、四○○
元已按性質區分為營業成本之直接人工一、四二五、○○○元及營業費用之薪資支出
五、八○九、四○○元，惟保險費並未劃分，被告依前揭查核準則規定按其申報之直
接人工及薪資支出比例攤計五一、八五六元轉正為營業成本，而因營業成本係依同業
利潤標準毛利率核定，故形同剔除，尚無不合。(二)折舊及其他費用：被告就提列之折
舊及支出內容屬成本性質者，諸如：生財器具中之電、音響、包廂設計工程等設備
所提列折舊，伴唱帶、餐具等之購置，依前揭查核準則規定予以轉列營業成本，而因
營業成本係依同業利潤標準核定，故形同剔除，亦無不合。(三)稅捐：原告申報一六二
、六七八元稅捐，經查係代徵之娛樂稅，依娛樂稅法第三條第一項規定，是筆娛樂稅
稅捐之納稅義務人為出價娛樂之人，原告僅負代徵義務，非經營業業務所必需之支出
。縱如原告所主張由其自行吸收負擔，惟依所得稅法第三十八條之規定，仍不得列為
營業費用，被告予以剔除，復無不合，原告所訴顯有誤解。綜上所述，原處分重新核
定營業成本九、九八三、三五○元，營業費用九、七○七、八三八元，全年所得額四
、○七八、六九一元，於法核無不合，一再訴願決定遞予維持，亦無違誤，原告起訴
意旨，難謂有理，應予駁回。
據上論結，本件原告之訴為無理由，爰依行政訴訟法第二十六條後段，判決如主文。
中    華    民    國     八十九      年      六      月     二十二      日
                    行 政 法 院 第 一 庭
                                審 判 長 評  事      黃  綠  星
                                         評  事      藍  獻  林
                                         評  事      黃  璽  君
                                         評  事      廖  宏  明
                                         評  事      鄭  忠  仁
右  正  本  證  明  與  原  本  無  異
                                         法院書記官  邱  彰  德
中    華    民    國     八十九      年      六      月     二十三      日


司法院資訊處製作；財團法人民間司法改革基金會備份。
